---
title: "データ解析II最終レポート"
format: html
editor: visual
---

```{r}
par(family = "HiraginoSans-W3") 
```

```{r}
sapply(camera,class)
```


```{r}
sapply(aq,class)
```
```{r}
aq$'二酸化炭素' <- gsub(",", "", aq$'二酸化炭素')
aq$'環境光' <- gsub(",", "", aq$'環境光')
aq$'気圧' <- gsub(",", "", aq$'気圧')
```
```{r}
aq$'二酸化炭素' <- as.numeric(aq$'二酸化炭素')
aq$'環境光' <- as.numeric(aq$'環境光')
aq$'気圧' <- as.numeric(aq$'気圧')
```
```{r}
aq$'環境光'
```

```{r}
aq$'時間' <- gsub(":", "", aq$'時間')
aq$TTime <- as.POSIXct(aq$'時間', format = "%Y-%m-%dT%H%M%S%z")
```

```{r}
camera$TTime <- as.POSIXct(camera$Time, format = "%b %d, %Y %I:%M %p")
```

```{r}
aq$TTtime<-NULL
camera$TTtime <-NULL
```
```

```{r}
write.csv(aq, file = "aq_clean.csv", row.names = FALSE)
write.csv(camera, file = "camera_clean.csv", row.names = FALSE)
```

```{r}
length(camera$Net.Occupancy)
length(aq15$空気質指数)
```
```{r}
library(dplyr)
library(lubridate)
aq15 <- aq %>%
  filter(minute(TTime) %% 15 == 0)

camera <- camera[-1,]
par(mfrow=c(1,1))
par(family = "HiraginoSans-W3")
plot(camera$Net.Occupancy, aq15$空気質指数,
     xlab = "Net.Occupancy",
     ylab = "空気質指数",
     main = "Occupancy vs 空気質指数 の散布図")

```

```{r}
camera <-  camera %>%
  mutate(exis =In.Count - Out.Count)
```

```{r}
camera <-  camera %>%
  mutate(sum =cumsum(exis))
```

```{r}
#aq15$Time_numeric <- as.numeric(aq15$TTime)


correlation <- cor(aq15$Time_numeric, aq15$空気質指数, use = "pairwise.complete.obs")

print(paste("時間と空気質指数の相関係数 (r):", round(correlation, 4)))
```
```{r}
model <- lm(空気質指数 ~ Time_numeric, data = aq15)
summary(model)
```

```{r}
#AQIと時間の平滑化
library(dplyr)
library(lubridate)
library(ggplot2)
library(mgcv)

aq$TTime <- as.POSIXct(aq$TTime, format="%Y-%m-%d %H:%M:%S")


aq_hour <- aq %>%
  mutate(Time_hour = floor_date(TTime, "1 hour")) %>%
  group_by(Time_hour) %>%
  summarise(空気質指数 = mean(空気質指数, na.rm = TRUE))

aq_hour$Time_numeric <- as.numeric(difftime(aq_hour$Time_hour, min(aq_hour$Time_hour), units = "hours"))

gam_model <- gam(空気質指数 ~ s(Time_numeric, k = 50), data = aq_hour)


aq_hour$AQI_smooth <- predict(gam_model, newdata = aq_hour)

ggplot(aq_hour, aes(x = Time_hour)) +
  geom_line(aes(y = 空気質指数), color = "blue", alpha = 0.5) +  # 実測値
  geom_line(aes(y = AQI_smooth), color = "red", linewidth = 1) +  # 平滑化
  labs(x = "Time", y = "Air Quality Index", title = "Air Quality Index (Hourly Smooth)") +
  theme_minimal()


```


相関の見方
```{r}
data(mtcars)
cor(aq$二酸化炭素, aq$PM.2.5, method = "pearson")
```


```{r}
#散布図の作成
par(family = "HiraginoSans-W3") 
plot(aq$二酸化炭素, aq$PM.2.5,
     xlab = "二酸化炭素 (CO2) 濃度",
     ylab = "PM2.5 濃度",
     main = "CO2とPM2.5の関係")
```
```{r}
data(mtcars)
cor(aq$ホルムアルデヒド, aq$PM.2.5, method = "pearson")
```


```{r}
#PM2.5とホルムアルデヒドの関係
par(family = "HiraginoSans-W3") 
plot(aq$ホルムアルデヒド, aq$PM.2.5,
      xlab = "ホルムアルデヒド",
      ylab = "PM2.5 濃度",
      main = "ホルムアルデヒドとPM2.5の関係")
```

次にco2と時間の関係を見てco2の値がどのように変わるのかをみる。
```{r}
aq$TTime <- as.numeric(aq$TTime)
```
```{r}
aq_index <- 1:nrow(aq)
data(mtcars)
cor(aq_index,aq$二酸化炭素)
par(family = "HiraginoSans-W3") 
plot(aq_index,aq$二酸化炭素 ,
      xlab = "Index",
      ylab = "二酸化炭素",
      main = "Indexと二酸化炭素")
```

元のデータフレームaqに曜日と時間の情報を追加する
```{r}
#元のデータフレームaqに曜日と時間の情報を追加する
library(lubridate)
aq$day_of_week <- wday(aq$TTime)
aq$hour <- hour(aq$TTime)
```
9:00から17:00のデータを抽出
```{r}
#9:00から17:00のデータを抽出
aq_peak_time <- aq %>%
  filter(
    day_of_weeak >= 2,
    day_of_week <= 6,
    hour >= 9,
    hour < 17
  )


aq_peak_time$TTime <- as.POSIXct(
  aq_peak_time$時間,
  format = "%Y-%m-%dT%H%M%S%z",
  tz = "Asia/Tokyo"
)

aq_peak_time$hour_decimal <-
  hour(aq_peak_time$TTime) +
  minute(aq_peak_time$TTime) / 60  

```
```{r}
#ピーク時におけるco2の関係
par(family = "HiraginoSans-W3") 

plot(
  aq_peak_time$hour_decimal,
  aq_peak_time$二酸化炭素,
  xlab = "時刻 (Hour, 9.0 - 17.0)",
  ylab = "CO2濃度 (平均ppm)",
  main = "ピーク時間におけるCO2と時刻の関係",
  pch = 1,
  cex = 0.5,
  xlim = c(9, 17)
)


```
```{r}
head(aq_worktime)
```
```{r}
#なつこが作ってくれたco2と時間の関係を表すグラフ
aq2 <- aq %>%
  
  filter(
    wday(TTime, week_start = 1) == 2,
    format(TTime, "%H:%M") >= "09:00",
    format(TTime, "%H:%M") <= "17:00"
  ) %>%
  mutate(
    Date = as.Date(TTime),
    TimeOnly = ymd_hms(paste("2000-01-01", format(TTime, "%H:%M:%S")))
  )


ggplot(aq2, aes(x = TimeOnly, y = 二酸化炭素, color = factor(Date), group = Date)) +
  geom_line(size = 0.5) +
  scale_x_datetime(
    limits = c(
      ymd_hms("2000-01-01 09:00:00"),
      ymd_hms("2000-01-01 17:00:00")
    ),
    date_breaks = "1 hour",
    date_labels = "%H:%M"
  ) +
  scale_color_viridis_d(option = "turbo") +  # ← カラフルな色にする
  labs(
    title = "co2 (Tuesday)",
    x = "TTime 9:00-17:00",
    y = "co2"
  ) +
  theme_bw() +
  theme(
    legend.position = "left",
    legend.title = element_blank(),
    panel.grid.minor = element_blank(),
    axis.text.x = element_text(angle = 45, hjust = 1)
  )

```



co2とpm2.5の関係
```{r}
install.packages("showtext")
```


```{r}
#C02とPM2.5の曜日ごとの関係散布図

library(lubridate)
library(dplyr)
library(ggplot2)
library(showtext)

font_add("japanese_font", 
         regular = "/System/Library/Fonts/ヒラギノ角ゴシック W3.ttc")

showtext_auto()



aq_with_wday <- aq %>%
  mutate(

    wday_num = wday(TTime, week_start = 1), 

    wday_label = case_when(
      wday_num == 1 ~ "月曜日",
      wday_num == 2 ~ "火曜日",
      wday_num == 3 ~ "水曜日",
      wday_num == 4 ~ "木曜日",
      wday_num == 5 ~ "金曜日"
    ),

    wday_label = factor(wday_label, 
                        levels = c("月曜日", "火曜日", "水曜日", "木曜日", "金曜日"))
  )%>%
  filter(wday_num %in% 1:5)



ggplot(aq_with_wday, aes(x = 二酸化炭素, y = PM.2.5)) +
  geom_point(alpha = 0.5, size = 1, color = "darkblue") + 
  

  geom_smooth(method = "lm", color = "red", linetype = "dashed", se = FALSE) + 
  
 
  facet_wrap(~ wday_label, ncol = 3) + 
  

  labs(
    title = "PM2.5 vs. CO2 Concentration by Day of the Week",
    x = "二酸化炭素 (CO2)",
    y = "PM2.5"
  ) +
  
  
  theme_bw() +
  

  theme(
    text = element_text(family = "japanese_font"),
    strip.background = element_rect(fill = "lightblue"), 
    panel.grid.minor = element_blank()
  )
```


モデル式を作る


```{r}
#モデル式を作る
library(lubridate)
library(dplyr)


aq_weekday_only <- aq %>%
  mutate(
    # 曜日を数値で取得 (1=月, 7=日)
    wday_num = wday(TTime, week_start = 1), 
    
    # 曜日に日本語ラベルを付ける（土日はNAとなる）
    wday_label = case_when(
      wday_num == 1 ~ "月曜日",
      wday_num == 2 ~ "火曜日",
      wday_num == 3 ~ "水曜日",
      wday_num == 4 ~ "木曜日",
      wday_num == 5 ~ "金曜日"
    ),
    
    wday_label = factor(wday_label, 
                        levels = c("月曜日", "火曜日", "水曜日", "木曜日", "金曜日"))
  ) %>%
  # wday_num が 1から5 の平日データのみを抽出
  filter(wday_num %in% 1:5) %>% 

  # ★★★ 2. ここで hour_of_day を作成します ★★★
  mutate(
    hour_of_day = hour(TTime) + minute(TTime) / 60
  )

head(aq_weekday_only)
```
```{r}
library(lubridate)
library(dplyr)


aq_weekday_only <- aq_weekday_only %>%
  mutate(
    hour_of_day = hour(TTime) + minute(TTime) / 60
  )
```







```{r}
# c02_model_quadの散布図
co2_model_quad <- lm(
  二酸化炭素 ~ hour_of_day + I(hour_of_day^2) + wday_label + PM.2.5 +騒音レベル,
  data = aq_weekday_only
)


par(mfrow = c(2, 2))
plot(co2_model_quad)
par(mfrow = c(1, 1))

summary(co2_model_quad)
```

```{r}
install.packages("mgcv")
```
```{r}
#騒音レベルを入れたモデル
library(mgcv)
model_sound <- gam(
  log(二酸化炭素) ~ s(hour_of_day) +s(騒音レベル) + wday_label,
  data = aq_weekday_only
)
```
```{r}
library(mgcv)
model_sound2 <- gam(
  log(二酸化炭素) ~ s(hour_of_day) +s(hour_of_day^2)+ s(騒音レベル) + wday_label,
  data = aq_weekday_only
)
```

```{r}
#騒音レベルを入れたモデルの散布図
par(mfrow = c(2, 2))

gam.check(model_sound)

par(mfrow = c(1, 1))

summary(model_sound)
```



```{r}

par(mfrow = c(2, 2))
gam.check(model_sound2)

par(mfrow = c(1, 1))

summary(model_sound2)
```


```{r}
#ヒートマップを作りたい
corr_mat <- cor(
  dplyr::select(aq, where(is.numeric)),
  use = "complete.obs"
)

corr_long <- as.data.frame(as.table(corr_mat))
colnames(corr_long) <- c("var1", "var2", "correlation")
```
```{r}

ggplot(corr_long, aes(x = var1, y = var2, fill = correlation)) +
  geom_tile() +
  scale_fill_gradient2(low = "blue", mid = "white", high = "red") +
  theme(
    axis.text.x = element_text(angle = 90, hjust = 1, family = "Hiragino Sans"),
    axis.text.y = element_text(family = "Hiragino Sans"),
    plot.title  = element_text(family = "Hiragino Sans", size = 16, face = "bold"),
    axis.title  = element_text(family = "Hiragino Sans"))

```



```{r}
#PM2.5と他の変数の非線形の時の関係を見るための散布図
par(family = "HiraginoSans-W3") 
plot(aq$二酸化炭素, aq$PM.2.5,
     xlab = "二酸化炭素 (CO2) 濃度",
     ylab = "PM2.5 濃度",
     main = "CO2とPM2.5の関係")
```

```{r}
#PM2.5と他の変数の非線形の時の関係を見るための散布図
par(family = "HiraginoSans-W3") 
plot(aq$TVOC指標, aq$二酸化炭素,
     xlab = "TVOC指標",
     ylab = "二酸化炭素",
     main = "TVOC指標と二酸化炭素の関係")
```

```{r}
#目的再設定のための散布図
par(family = "HiraginoSans-W3") 
plot(aq$騒音レベル, aq$二酸化炭素,
     xlab = "騒音レベル",
     ylab = "二酸化炭素",
     main = "騒音レベルと二酸化炭素の関係")
```


```{r}
model_gam1 <- gam(log(二酸化炭素) ~ s(TVOC指標) + s(騒音レベル), data = aq)
```

```{r}
model_gam <- gam((二酸化炭素) ~ s(TVOC指標) + s(騒音レベル), data = aq)
summary(model_gam)
res<- residuals(model_gam)
fit<- fitted(model_gam)
plot(fit, res,
     xlab = "Fitted values",
     ylab = "Residuals",
     main = "Residuals vs Fitted")
abline(h = 0, col = "red")
qqnorm(res)
qqline(res)
```
```{r}
summary(model_gam1)
```


```{r}
res1<- residuals(model_gam1)
fit1<- fitted(model_gam1)

```


```{r}
plot(fit1, res1,
     xlab = "Fitted values",
     ylab = "Residuals",
     main = "Residuals vs Fitted")
abline(h = 0, col = "red")

qqnorm(res1)
qqline(res1)

```


```{r}
model_gam2 <- gam(log(二酸化炭素) ~ s(TVOC指標) + s(騒音レベル), data =aq_peak_time )
summary(model_gam2)
res2<- residuals(model_gam2)
fit2 <- fitted(model_gam2)
plot(fit2, res2,
     xlab = "Fitted values",
     ylab = "Residuals",
     main = "Residuals vs Fitted")
abline(h = 0, col = "red")
qqnorm(res2)
qqline(res2)

```

```{r}
dim(rent0)
```
